最高法院刑事判決　　　　　　　　　　　　　　　九十三年度台上字第六八七九號
　　上　訴　人　甲○○
　　　　　　　　　　　　（另案於台灣台中監獄執行中）
　　　　　　　　乙○○
　　　　　　　　　　　　（另案於台灣台中監獄執行中）
右上訴人等因偽造貨幣案件，不服台灣高等法院台中分院中華民國九十三年十月七日
第二審判決（九十三年度上訴字第八一七號，起訴案號：台灣台中地方法院檢察署九
十一年度偵字第二二三三０、二二三三三、二二三七二號，九十二年度偵字第二七八
五號），提起上訴，本院判決如左：
    主  文
上訴駁回。
    理  由
按刑事訴訟法第三百七十七條規定，上訴於第三審法院，非以判決違背法令為理由，
不得為之。是提起第三審上訴，應以原判決違背法令為理由，係屬法定要件。如果上
訴理由狀並未依據卷內訴訟資料，具體指摘原判決不適用何種法則或如何適用不當，
或所指摘原判決違法情事，顯與法律規定得為第三審上訴理由之違法情形，不相適合
時，均應認其上訴為違背法律上之程式，予以駁回。本件上訴人甲○○上訴意旨略稱
：本件當時被查獲之偽鈔係「蘇振義」於民國九十一年十一月十四日在台北縣林口長
庚醫院附近交給伊，上訴人並未向「蘇振義」購買，因上訴人恐遭當時已聞風逃逸之
「蘇振義」報復，禍及家人，才於審理時陳稱：向「蘇振義」以真鈔一比偽鈔五之比
例購買等語。若非「蘇振義」委託上訴人交付偽鈔予呂森永、乙○○，上訴人豈會冒
遭查獲之風險，而攜帶數量龐大的偽鈔前往台中？且「蘇振義」已落網，羈押於台灣
台中看守所，自有再加查證之必要，不得僅以呂森永、乙○○有瑕疵之不利供述，而
認定上訴人之犯行云云。上訴人乙○○上訴意旨略以：甲○○於偵查中已陳稱：查獲
當日，伊係搭乘馮明政所駕自用小客車去找呂森永，要拿七十六萬元偽鈔給呂森永等
語（見九十一年度偵字第二二三七二號偵查卷第六一頁），其於第一審時續稱：伊曾
向上訴人提過偽鈔之事，上訴人也有看過偽鈔，但他沒有拿過，伊也不曾賣偽鈔給上
訴人，之所以會一起被查獲，是因為伊之前跟呂森永約好了，但因伊對路不熟，上訴
人對路況比較熟，所以才約好要一起去找呂森永云云（見第一審九十二年十月三十一
日訊問筆錄），足見上訴人未有向甲○○購買偽鈔之犯意甚明，原判決置此不論，有
判決理由不備之違法。雖甲○○於原審翻異前開供述改稱：我是要交給呂森永及上訴
人，還沒交易之前，就被查獲……所以沒將偽鈔交給上訴人等語，但依經驗法則案重
初供，故除可證明其更異之詞與事實相符，或其初供係虛偽者外，自不得任意捨棄初
供而不採。原審未詳加調查，亦有違法云云。
惟查原判決依憑上訴人甲○○、乙○○不利於己之部分自白、共犯呂森永生前不利於
上訴人等之供述、扣案之新台幣千元偽造紙鈔七百五十九張、包裝用之報紙一份、法
務部調查局九十二年一月十四日調科字第０九一００八六九八五０號、九十二年一
月二十二日調科貳字第０九二０００一五九三０號及九十三年一月三十日調科貳字第
０九三０００二八四八０號鑑定通知書各乙紙、呂森永於九十一年十一月十日十六時
三十六分以0000000000號行動電話與甲○○所使用之000000000
0號行動電話聯絡之通聯紀錄及通訊監察作業譯文摘要報告表、甲○○所有之記事本
影本（內載有綽號「黑人」之聯絡電話為０九五二｜七九七四六九號、０九一二｜三
四八一三五號）、台灣高等法院被告全國前案紀錄表等證據，資以認定上訴人等有原
判決事實欄所記載之犯罪事實，因而撤銷第一審不當之判決，改判分別論處甲○○連
續意圖供行使之用，而交付偽造之通用紙幣，累犯罪刑；論處乙○○意圖供行使之用
，而收集偽造之通用紙幣，未遂罪刑；已詳述其所憑之證據及理由。對於乙○○否認
有本件犯行辯稱：伊認識甲○○、呂森永，且伊知道甲○○那裡有偽鈔，曾經以電話
向甲○○詢問用真鈔兌換假鈔之比例為何，伊的綽號叫「阿弘」，不是「黑人」。伊
從未向甲○○買過偽鈔，當初因伊有施用毒品的習慣缺錢，所以才詢問甲○○兌換偽
鈔之事，案發當日伊僅是去中清路載甲○○，並不是要向甲○○買偽鈔云云。甲○○
於偵查中及第一審、呂森永於偵查中翻異部分前詞改稱：乙○○並非綽號「黑人」之
人云云；及甲○○於原審另稱：因乙○○未交付金錢所以其並未告知有攜帶偽鈔，且
亦未交付偽鈔，僅請乙○○帶同前往呂森永住處等語；經綜合調查證據之結果，認均
不足採，在判決內詳予指駁並說明其理由。又公訴意旨認：甲○○、乙○○與馮明政
，基於共同犯意之聯絡，由共同被告馮明政先偽造之新版一千元紙幣，再由甲○○、
乙○○以每一千元真幣買五千元偽幣之比例，連續多次販賣交付給呂森永、真實姓名
年籍不詳綽號「劉銀仔」之成年男子及其他不特定人，部分且由甲○○、乙○○自行
持之行使，認上訴人等另涉有刑法第一百九十六條第一項前段之行使偽造通用紙幣罪
嫌部分，經綜合調查證據之結果，認此部分犯罪尚屬不能證明，亦在判決內說明其證
據取捨及判斷之理由，以公訴人認此部分犯行與前開有罪部分，有連續犯裁判上一罪
之關係，不另為無罪之諭知，在判決內加以敘明。原判決所為論述，核與卷證資料相
符，從形式上觀察，並無違背法令之情形。按認事採證、證據之取捨及證據證明力之
判斷，俱屬事實審法院之職權，苟無違背證據法則，自不能指為違法。原判決對於上
訴人等有本件犯行，已說明其依憑之證據及理由，對於上訴人乙○○之辯解及甲○○
、呂森永嗣後翻異部分前供之詞，認均不可採，亦在判決內詳述其不予採納之理由，
並無上訴意旨所指違背法令之情形。上訴意旨所指各節，或為單純事實之爭執；或不
影響全部犯罪事實之認定而可認於原判決之主旨有影響；或原審已加審酌、論斷，屬
原審得本於職權裁量之事項，已於判決內詳述其認事採證及證據取捨、判斷之理由，
為其職權之適法行使，並無違背證據法則之情形；或事證已臻明確並無再為傳訊調查
必要之裁量事項，亦無上訴意旨所指違背法令之情形；核與法律規定得為第三審上訴
理由之違法情形均不相適合，應認渠等之上訴違背法律上之程式，予以駁回。
據上論結，應依刑事訴訟法第三百九十五條前段，判決如主文。
中　　　華　　　民　　　國　　九十三　　年　　 十二 　　月　　 三十 　　日
                              最高法院刑事第七庭
                                  審判長法官  莊　登　照
                                        法官  洪　明　輝
                                        法官  黃　一　鑫
                                        法官  魏　新　和
                                        法官  林　秀　夫
      右正本證明與原本無異
                                              書  記  官
中　　　華　　　民　　　國　　九十四　　年　　　一　　　月　　　六　　　日
                                                                        Ｑ
